臺灣臺北地方法院民事判決　　　　　　 100年度勞訴字第50號
原　　　告　吳憲宗
訴訟代理人　高鴻鵬
被　　　告　偉城印刷有限公司
法定代理人　林進偉
上列當事人間請求給付工資等事件，本院於民國100年3月29日言
詞辯論終結，判決如下：
    主  文
原告之訴及假執行之聲請均駁回。
訴訟費用由原告負擔。
    事實及理由
一、被告經合法通知，無正當理由未於言詞辯論期日到場，查無
    民事訴訟法第386條各款所列之情形，爰依原告之聲請，由
    其一造辯論而為判決。
二、原告主張：伊自民國92年1月7日起受僱於被告，擔任印刷師
    傅，月平均工資為新臺幣（下同）37,731元。被告自98年3
    月起以經濟不景氣為由，要求伊每月排休無薪假，伊多次表
    達反對之意思，惟為顧及生計，僅得暫時隱忍。詎被告要求
    伊排休無薪假之日數與月俱增，至98年8月18日，當月竟要
    求伊排休6日無薪假，幾已達該月工作日數三分之一，而被
    告復於98年8月19日再度要求伊於翌日即98年8月20日排休無
    薪假，被告此舉已使伊生計有無以為繼之虞，伊遂前往被告
    公司向被告負責人林進偉表達不可任意排定伊無薪假之意思
    ，不為被告所接受，雙方不歡而散。林進偉旋於當晚即98年
    8月19日下午6時30分許打電話至伊家中，告知伊母親上情，
    及要求伊母親轉知伊自明日即98年8月20日起不必再去上班
    。被告之解僱行為顯已違反勞動基準法第12條規定，應屬無
    效，兩造間之勞動契約仍繼續存在，被告自應給付伊薪資，
    而被告自98年8月19日起迄今均未給付伊薪資，伊自得依民
    法第487條之規定，請求被告按月給付伊至復職日止之薪資
    等情。為此，爰依民法第487條之規定，提起本訴。並聲明
    ：(一)被告應自98年8月19日起至伊復職日止，按月於每月5日
    給付伊37,731元，及自每月應付日之翌日起至清償日止，按
    年息5％計算之利息。(二)願供擔保請准宣告假執行。
三、被告經合法通知，未於言詞辯論期日到場，亦未提出任何書
    狀以為聲明或陳述。
四、原告主張其自92年1月7日起受雇被告，擔任印刷師傅，月平
    均工資為37,731元，迄至98年8月19日與被告負責人發生爭
    執後即未繼續至被告公司上班等情，業據其提出薪資證明單
    及本院簡易庭98年度北勞簡字第264號判決書為證，核屬相
    符。被告已於相當時期受合法之通知，既未於言詞辯論期日
    到場爭執，復未提出書狀作何有利於己之聲明或陳述，以供
    本院審酌，依民事訴訟法第280條第3項、第1項之規定，視
    同自認，自堪信原告之主張屬實。
五、又原告主張被告於98年8月19日之解僱不合法，請求被告給
    付自98年8月19日起至復職日之薪資有無理由？茲述如下：
  (一)按稱僱傭者，謂當事人約定，一方於一定或不定之期限內為
    他方服勞務，他方給付報酬之契約，民法第482條定有明文
    。次按僱用人受領勞務遲延者，受僱人無補服勞務之義務，
    仍得請求報酬，同法第487條第1項亦有明文。再按同法第
    234條及第235條分別規定，債權人對於已提出之給付，拒絕
    受領或不能受領者，自提出時起，負遲延責任。債務人非依
    債務本旨實行提出者，不生提出之效力。但債權人預示拒絕
    受領之意思，或給付兼需債權人之行為者，債務人得以準備
    給付之事情，通知債權人，以代提出。是債權人即僱用人受
    領勞務遲延者，債務人即受僱人毋庸補服勞務即可請求給付
    報酬，仍需受僱人有依兩造約定勞動契約之本旨提出勞務給
    付，即其勞務提出之方式必須符合現實提出或言詞提出之要
    件，而僱用人對於受僱人提出之勞務拒絕受領或不能受領，
    始足當之，僅於僱用人如有預示拒絕受領之意思，或給付兼
    需僱用人之行為之情形，受僱人可以言詞將準備給付之事情
    通知僱用人，以代勞務給付之提出。
  (二)查被告於98年8月19日下午6時30分許以電話告知原告將自98
    年8月20日起終止兩造間之勞動契約，原告於收受該通知後
    ，自98年8月20日即依期未再上班，為原告所自認（見卷第
    12頁），是原告自98年8月20日起即未再現實提出勞務。次
    查，依前所述，被告係於98年8月19日下午6時30分許，以電
    話通知原告自98年8月20日起終止兩造間之僱傭關係，則被
    告顯係預示拒絕受領之意思，依上揭民法第235條但書之規
    定，原告亦必須將準備給付之事情通知被告，以代提出，惟
    原告對此部分未能舉證證明其已將準備給付之事情通知被告
    ，且原告於98年8月31日向臺北縣（已改制為新北市）政府
    勞工局申請調解時，亦僅係請求被告給付預告工資、資遣費
    及非自願離職證明書，有卷附臺北縣政府勞工局處理勞資爭
    議協調會議記錄足憑（見卷第40頁），而請領資遣費之要件
    之一即為勞工離職，堪認原告於被告為上述終止兩造間之勞
    動契約之意思表示後，並無提出勞務之意思，亦未將準備給
    付之事情通知被告。況原告復於98年9月30日寄發存證信函
    予被告，表示因被告違反勞動基準法第14條第1項第5款、第
    6款規定而終止與被告間之勞動契約，並追溯自98年8月20日
    生效，有該存證信函在卷足稽（見卷第28頁），而該存證信
    函被告已於當日收受，益見原告自98年8月20日起即明白表
    示拒絕提出勞務給付。原告既未現實或言詞提出勞務，自與
    前開民法第234條規定債權人受領遲延及同法第487條規定受
    僱人請領報酬之要件不符，準此，原告依民法第487條之規
    定，請求被告給付98年8月20日以後之工資及法定遲延利息
    部分，即無理由。
  (三)另按確定判決之既判力，固以訴訟標的經表現於主文判斷之
    事項為限，判決理由並無既判力。但法院於判決理由中，就
    訴訟標的以外當事人主張之重要爭點，本於當事人辯論之結
    果，已為判斷時，除有顯然違背法令之情形，或當事人已提
    出新訴訟資料，足以推翻原判斷之情形外，應解為在同一當
    事人就該重要爭點所提起之訴訟中，法院及當事人就該已經
    法院判斷之重要爭點，皆不得任作相反之判斷或主張，始符
    民事訴訟上之誠信原則（最高法院92年度台上字2460號判決
    參照）。是當事人在前訴訟以重要爭點加以爭執，經法院審
    理及判斷者，於不同之後訴，如以同一爭點為重要之先決問
    題時，當事人應不得為與其判斷相反之主張、舉證，法院亦
    不得為與其相矛盾之判斷，此即所謂爭點效理論。
  (四)查原告於98年8月19日係排休無薪假，業經證人郭淑貞於兩
    造另案即98年度北勞簡字第264號給付資遣費事件99年3月2
    日言詞辯論時到庭證述：「（法官問：可否講為何那天（即
    98年8月19日）原告會非常生氣？）因為原告當天已經放了
    一天無薪假，而當天我排工作時因為明天的工作量不多不需
    要用到兩位師傅，所以我就跟老闆說，詢問老闆之後，老闆
    說讓原告休息。因為有些工作單色機沒有辦法印四色的，所
    以又發了一通簡訊給原告，原告就到公司來跟我爭執。」等
    語，有該筆錄附卷可佐（見卷第41-48頁），並經本院調取
    該案卷宗，核閱無訛。證人郭淑貞之證述與原告向臺北縣政
    府勞工局申請調解時所主張：「於98年8月19日下午6時到公
    司向老闆說明，為何只有本人（即原告）休無薪假。」等語
    相符（見卷第40頁），足徵原告於98年8月19日係休無薪假
    。而原告於98年8月19日排休無薪假，業經上開判決認定「
    被告於98年3月期間迄98年8月19日止期間安排原告放無薪假
    之行為既經原告同意且未違法，如上所述，被告自無給付原
    告上開無薪假期間工資之義務。」等情確定，有98年度北勞
    簡字第264號簡易民事確定判決附卷可參（見勞調卷第6-12
    頁）。是以，本件就原告於98年3月至98年8月19日放無薪假
    是否經其同意，業據上開案件審理，並經兩造就此重要爭點
    為辯論，經法院判斷原告有同意上開期間所放之無薪假，因
    而被告無須給付原告該期間之工資，揆諸前開說明，本院亦
    不得為不同之判斷，而應以該確定判決之判斷資為裁判之依
    據。準此，原告既同意於98年8月19日排休無薪假，則其請
    求被告給付98年8月19日之工資，自屬無據。
六、綜上所述，原告依民法第487條之規定，請求被告給付98年8
    月19日起之薪資，洵屬無據。從而，原告請求被告應自98年
    8月19日起至原告復職日止，按月於每月5日給付原告37,731
    元，及自每月應付日之翌日起至清償日止，按年息5％計算
    之利息，為無理由，應予駁回。又原告之訴既經駁回，其假
    執行之聲請即失所附麗，併駁回之。
七、本件事證已臻明確，兩造其餘攻擊防禦方法及舉證，核與判
    決結果無影響，爰不再一一論列，併予敘明。
八、據上論結，本件原告之訴為無理由，依民事訴訟法第385條
    第1項前段、第78條，判決如主文。
中    華    民    國    100    年    4    月    29    日
                  勞工法庭     法  官   魏式瑜
以上正本係照原本作成
如對本判決上訴，須於判決送達後20日內向本院提出上訴狀。如
委任律師提起上訴者，應一併繳納上訴審裁判費。
中    華    民    國    100    年    4    月    29    日
                               書記官   曾鈺馨